【裁判字號】    90,台非,124
【裁判日期】    900419
【裁判案由】    強盜等罪
【裁判全文】
最高法院刑事判決                                  九十年度台非字第一二四號
    上  訴  人  國防部最高軍事法院檢察署檢察長
    被      告  甲○○
右上訴人因被告強盜等罪案件，對於國防部高等軍事法院中華民國八十九年十一月十
三日定應執行刑確定裁定（八十九年法仁裁字第一○九號），認為違法，提起非常上
訴，本院判決如左：
    主  文
上訴駁回。
    理  由
非常上訴理由稱：「(一)、依刑法第五十條之規定，裁判確定前犯數罪者，併合處罰之
，係指在最先裁判確定前所犯數罪為限，若於最先裁判確定後再行犯罪，則該罪與數
罪併罰之規定無涉，僅得合併執行，依法不能適用數罪併罰之例定其應執行之刑。(二)
卷查本件被告甲○○於民國八十五年十一月二十九日犯搶奪罪，經台灣高等法院判處
有期徒刑一年二月並於八十八年十二月十六日確定，又於八十五年十二月九日犯強盜
罪，經同一法院判處有期徒刑四年並於八十八年十月十四日確定，再於八十七年三月
三日犯竊盜罪，經台灣板橋地方法院判處拘役四十日並於八十七年八月二十四日確定
，上述所犯之強盜、搶奪等二罪經台灣高等法院裁定應執行有期徒刑五年一月。被告
入伍服役後，復於八十八年五月二十八日犯妨害自由罪，經國防部高等軍事法院判處
有期徒刑三月並於八十九年六月十二日確定，且由該院將其所犯之強盜、搶奪及妨害
自由等三罪併合處罰，裁定如前述主文所諭知之刑。然查被告所犯妨害自由罪係在八
十七年八月二十四日竊盜罪判決確定以後再犯之罪，揆諸首揭說明，該罪與強盜、搶
奪等二罪並不符合刑法第五十條所規定併合處罰之要件，惟原審不察，將上述三罪裁
定應執行之刑，適用法則不當，自屬違背法令。(三)依軍事審判法第二百二十六條之規
定，提起非常上訴，以資救濟。」等語。
本院按刑法第五十一條之數罪併罰，以合於同法第五十條之規定者為前提，而第五十
條之併合處罰，則以裁判確定前犯數罪為條件。本件原裁定以被告甲○○因犯強盜罪
，經最高法院於八十八年十月十四日判決，處有期徒刑四年；又犯搶奪罪，經台灣高
等法院於八十八年十二月十六日判決，處有期徒刑一年二月，鑰匙二支沒收；於裁判
確定前，又因犯妨害自由罪，經原審法院於八十九年五月六日判決，處有期徒刑三月
，均已確定，經軍事檢察官聲請定其應執行刑，因依刑法第五十三條、第五十一條第
五款、第十款規定裁定應執行有期徒刑五年三月，鑰匙二支沒收，核無違誤。非常上
訴意旨指被告所犯上述強盜、搶奪等二罪，經台灣高等法院裁定定其應執行有期徒刑
五年一月。被告入伍服役後，復於八十八年五月二十八日犯妨害自由罪，經國防部高
等軍事法院判處有期徒刑三月，於八十九年六月十二日確定，所犯妨害自由罪，係在
八十七年八月二十四日竊盜罪判決處拘役四十日確定之後，該妨害自由罪與強盜、搶
奪等二罪，並不符合刑法第五十條所規定併合處罰之要件，有適用法則不當之違背法
令云云。查被告所犯竊盜罪，經台灣板橋地方法院判處拘役四十日，依刑法第五十一
條第十款規定既應與本件所定應執行有期徒刑五年三月，併執行之，自不問該竊盜案
於何時確定，均與前開三罪間，不生應定執行刑之問題。從而原確定裁定即無所謂不
符合刑法第五十條所規定併合處罰要件之違背法令情形。非常上訴意旨指摘原確定裁
定違法，非有理由，應予駁回。
據上論結，應依刑事訴訟法第四百四十六條，判決如主文。
中      華      民      國     九十     年      四      月     十九     日
                              最高法院刑事第三庭
                                  審判長法官  陳  錫  奎
                                        法官  劉  敬  一
                                        法官  洪  清  江
                                        法官  李  伯  道
                                        法官  呂  丹  玉
      右正本證明與原本無異
                                              書  記  官
中      華      民      國     九十     年      四      月    二十五    日


司法院資訊處製作；財團法人民間司法改革基金會備份。
